臺灣臺北地方法院交通事件裁定　　　　99年度交聲字第1630號
移送機關即
原處分機關　交通部公路總局臺北區監理所基隆監理站
異　議　人
即受處分人　吳美君
上列異議人即受處分人因違反道路交通管理處罰條例案件，對於
原處分機關於民國99年10月14日所為基監字第裁42-ZGQ020882、
42-ZHP014111、42-ZHQ013039號裁決書，聲明異議，本院裁定如
下：
    主  文
原處分均撤銷。
    理  由
一、原處分意旨略以：異議人即受處分人吳美君駕駛車牌號碼
    1685-DX號自小客車（車牌號碼嗣變更為6683-VN）分別於民
    國97年8月26日上午11時1分、97年8月26日上午11時22分、
    97 年8月26日上午11時42分許，各行經國道高速公路白河收
    費站北上、古坑收費站北上、名間收費站北上時，因汽車行
    駛於應繳費之公路不依規定繳費之違規事實，經遠通電收股
    份有限公司（下稱遠通公司）合法送達補繳通知後，異議人
    仍未於補繳期限內繳納，而有「汽車行駛於應繳費之公路不
    依規定繳費」之違規事實，由原舉發單位即內政部警政署國
    道公路警察局以公警局交字第ZGQ020882、ZHP014111、
    ZHQ013039號於99年8月5日逕行舉發，經原處分機關即交通
    部公路總局臺北區監理所基隆監理站認定違規事實明確，爰
    均依道路交通管理處罰條例第27條第1項之規定，於99年10
    月14日分別以基監字第裁42-ZGQ020882、42-ZHP014111、
    42-ZHQ013039號裁決書各裁處異議人新臺幣（下同）3,000
    元之罰鍰，上開裁決書於同日由吳偉雄代為收受等語。
二、異議意旨略以：異議人駕駛之車牌號碼1685-DX號自小客車
    之E通機尚有足夠儲值，並無證據證明當日扣款失敗，而當
    日來回埔里及臺南之間，只有單向扣款失敗實有疑點，再者
    異議人使用E通機多年從未發生扣款失敗或惡意不補繳行為
    ，其後多次儲值也未曾被告知扣款失敗，實係遠通公司之過
    失，且因異議人戶籍址於97年3月因清償債務已被查封，且
    無新住所可以遷移戶籍，故未收到任何相關通知文件，以致
    無從補繳，為此聲明異議云云。
三、按汽車行駛於應繳費之公路、橋樑、隧道或輪渡，不依規定
    繳費者，處汽車所有人或駕駛人新臺幣（下同）3, 000元以
    上6,000元以下罰鍰，並追繳欠費，道路交通管理處罰條例
    第27條第1項定有明文。次按汽車行駛高速公路，於駛進收
    費站前，應依標誌指示預為減速慢行，並依規定標誌、標線
    、號誌指示或交通勤務警察指揮順序行駛過站繳費，高速公
    路及快速公路交通管制規則第23條訂有明文。又按汽車通行
    於應繳通行費之公路，經收費站不依規定繳費者，徵收機關
    應向其追繳通行費及加收追繳作業費用。前項追繳作業費用
    包含車籍資料查詢費、照片費、帳單列印費、掛號郵資費、
    人工作業費及繳款手續費，各該費用由徵收機關核定之。有
    第1項違規行為者，另由公路主管機關依道路交通管理處罰
    條例第27條規定處罰之，公路通行費徵收管理辦法第15條亦
    定有明文。而車輛不依規定繳納通行費，營運單位應依高速
    公路局查明之車籍資料，製發「補繳通行費及作業處理費通
    知單」，追繳通行費並加收作業處理費用，另用路人應依「
    補繳通行費及作業處理費通知單」所列金額及繳費期限完成
    補繳，逾補繳期限截止日未繳納者，依法舉發，交通部臺灣
    區○道○○○路局電子收費申裝及欠費追繳作業注意事項第
    13條第2項、第17條同訂有明文。
四、經查：
    (一)本件異議人於前揭時間、地點，駕駛上開車輛，行經前述
      電子收費車道乙節並不爭執，有聲明異議狀及交通部臺灣
      區○道○○○路局電子收費服務單一案件查詢交易明細表
      （均含照片）3紙（第38至40頁）、遠通電收股份有限公
      司100年1月10日總發字第10000022號函及所附車號交易紀
      錄1份（第59至61頁）附卷可考，堪信為真實。而依照上
      開遠通公司函文所示車牌號碼1685-DX號自小客車97年間
      之交易紀錄，可見上開車輛於97年8月25日下午9時28分行
      經善化收費站南下時，扣款後尚有760元儲值金額，於翌
      日97年8月26日上午11時1分至11時42分行經白河、古坑、
      名間收費站北上時均扣款失敗，同日中午12時22 分行經
      大甲收費站北上時由前一日餘額760元接續扣款為720元等
      情，亦可知異議人前揭時間、地點行經白河、古坑及名間
      收費站時，確實有未完成扣款之情，可以認定。
    (二)按送達，於應受送達人之住居所、事務所或營業所為之。
      對於當事人之送達，有下列各款情形之一者，行政機關得
      依申請，准為公示送達︰一應為送達之處所不明者。有前
      項所列各款之情形而無人為公示送達之申請者，行政機關
      為避免行政程序遲延，認為有必要時，得依職權命為公示
      送達。行政程序法第72條第1項、第78條定有明文。
    (三)查異議人於96年4月9日至98年11月27日間設籍於基隆市○
      ○區○○街198巷35號2樓之1之事實，有遷徙紀錄查詢結
      果2紙附卷可考，惟異議人除上開當時戶籍地址外，尚將
      臺南縣新市鄉豐榮50之1號登記為車主地址，此亦有車號
      查詢汽車車籍1紙在卷可稽，是向異議人送達時，自應向
      異議人前開2地址均為送達，始屬合法。惟本件交通部臺
      灣區○道○○○路局委託遠通電收股份有限公司於97年9
      月22日、98年10月30日均僅依異議人當時戶籍地址即基隆
      市○○區○○街198巷35號2樓之1投遞系爭補繳通行費及
      作業處理費通知單3件，均因遷移不明遭退回，其後即以
      異議人應為送達之處所不明，遂於行政院公報資訊網辦理
      公示送達公告（公告時間：99年5月12日至99年5月31日）
      ，此有交通部臺灣區○道○○○路局委託遠通電收股份有
      限公司補繳通行費及作業處理費通知單、送達證書、統一
      發票等件（第41至47頁）、交通部臺灣區○道○○○路局
      名間收費站99年9月30日高名稽字第0990001464 號函及臺
      灣區○道○○○路局ETC通行費及作業處理費補繳通知公
      示送達名冊各1紙（第26、48頁）在卷可考。則交通部臺
      灣區○道○○○路局及遠通公司既從未向異議人所登記之
      另一車主地址即臺南縣新市鄉豐榮50之1號送達，即逕認
      異議人應受送達地址不明而為公示送達，其就補繳通行費
      及作業處理費通知單之送達並不合法，自難認異議人有違
      反交通部臺灣區○道○○○路局電子收費申裝及欠費追繳
      作業注意事項第17條之規定，應依法舉發並予裁罰之情。
      從而，原處分機關以異議人駕駛上開車輛行駛於應繳費之
      公路不依規定繳費之3次違規行為，各裁處罰鍰3,000元，
      於法均尚有未洽。原處分機關所為之裁決書內容既有前揭
      未妥之處，本院自應將原處分均予撤銷，以資適法。至異
      議人就前開違規事件等究否應予裁罰，尚應由原處分機關
      依據適法程序送達後再為合法妥適之處置，並非不予罰處
      ，是本件均不應為不予裁罰之諭知，併此敘明。
五、據上論斷，應依道路交通事件處理辦法第19條前段，裁定如
    主文。
中    華    民    國   100    年    2     月    25    日
                  交通法庭法  官  李貞瑩
以上正本證明與原本無異
如不服本裁定應於送達後5日內向本院提出抗告狀
                          書記官  陳鳳瀴
中    華    民    國   100    年    2     月    25    日